臺灣新北地方法院刑事判決
110年度交易字第173號
公  訴  人  臺灣新北地方檢察署檢察官
被      告  邱馨瑩



            洪俊彬



上列被告因過失傷害案件，經檢察官提起公訴（110年度偵字第1
294號），本院判決如下：
    主    文
乙○○犯過失傷害罪，處拘役伍拾日，如易科罰金，以新臺幣壹仟
元折算壹日。
丙○○犯過失傷害罪，處拘役貳拾日，如易科罰金，以新臺幣壹仟
元折算壹日。
    犯罪事實
一、乙○○於民國109年6月22日14時42分許，騎乘自行車沿新北巿
    泰山區泰林路1段往林口區方向行駛，至泰林路與幸福路交
    岔路口處（尚未穿越該路口），欲左轉逕沿行人穿越道穿越
    泰林路至其原行向對向之人行道，本應注意腳踏自行車屬慢
    車，慢車行駛至交岔路口，其行進或轉彎，應依標誌、標線
    或號誌之規定行駛，行人穿越道係僅供行人穿越，慢車不得
    行駛，又車輛面對圓形紅燈表示禁止通行，慢車駕駛人亦應
    注意車前狀況，並隨時採取必要之安全措施，而依當時天候
    晴、日間自然光線、柏油路面乾燥、無缺陷、無障礙物、視
    距良好，並無不能注意之情事，卻疏未注意及此，貿然自其
    原行向左轉，闖越行人穿越道行向之紅燈號誌，行駛於行人
    穿越道上，復未注意沿泰林路行駛之車輛均已開始通行之車
    前狀況；丙○○則於同一時間騎乘車號000-000號普通重型機
    車，沿泰林路往新莊方向行駛，行經上開路口，亦應注意車
    前狀況，隨時採取必要之安全措施，且依前述當時情形，並
    無不能注意之情事，竟於其行向號誌轉為綠燈起步前行時，
    同時伸出左手拿起置放在其機車前方置物箱之手機使用導航
    功能，而疏未注意車前狀況，適甲○○（所涉部分，業經檢察
    官為不起訴處分）騎乘車號000-0000號普通重型機車，與丙○○同一行向，行駛在丙○○之前，忽見乙○○騎乘自行車闖越行
    人穿越道行向之紅燈號誌，行駛於行人穿越道，阻擋其行向
    而緊急煞車，旋遭行駛在其後方之丙○○騎乘之機車自後擦撞
    ，致甲○○人車向右傾倒，甲○○身體再撞擊乙○○騎乘之自行車
    ，乙○○亦人車倒地，致甲○○受有右下肢挫擦傷、右上肢鈍挫
    傷之傷害（甲○○就告訴丙○○過失傷害部分已撤回告訴，詳下
    述不另為不受理部分），乙○○則受有右第二、三、四蹠骨骨
    折之傷害。乙○○、丙○○於肇事後，於有偵查犯罪職權之公務
    員或機關知悉其犯行前，分向據報前往醫院、現場處理之警
    員承認肇事，並願受裁判。
二、案經甲○○、乙○○訴由新北市政府警察局林口分局報告臺灣新
    北地方檢察署檢察官偵查起訴。
　　理    由
一、證據能力部分：
㈠、按監視系統所錄取之畫面，全憑機械力拍攝，與翻拍之照片
    ，均非人為操作，未伴有人之主觀意見在內，自有證據能力
    （最高法院99年度台上字第3304號判決意旨參照），是以，
    監視系統錄取畫面證據能力之有無，應視取證是否違法、有
    無經偽、變造而定。查本案路口監視器錄影光碟係警員偵辦
    本案時，依監視器調閱之相關規定調取，核無取證違法之情
    形，且經本院於110年12月29日準備程序勘驗該錄影檔案，
    顯示在場各車輛之移動流暢，並未出現畫面跳耀、人車動作
    異常、漆黑、空白或模糊等情事，有本院勘驗筆錄暨附件截
    圖（見交易卷第62至64、71至83頁）在卷可佐，足徵該影片
    未經偽造或變造，揆諸前開說明，該監視器畫面及翻拍之截
    圖照片均有證據能力，被告乙○○雖以監視器畫面應完整提供
    ，現場畫面有柱子（應指號誌燈柱）擋住，監視器畫面沒有
    日期、時間云云，指摘監視器畫面無證據能力（見交易卷第
    293頁），然並未說明影片如何遭竄改及相關論據，自非可
    採。
㈡、本案據以認定被告乙○○、丙○○犯罪之供述證據，業經公訴人
    、被告乙○○於本院審判程序同意作為證據（見交易卷第288
    頁），被告丙○○在本院言詞辯論終結前，則均未聲明異議，
    復經本院審酌認該等證據之作成無違法、不當或顯不可信之
    情況，而其餘非供述證據亦非公務員違背法定程序所取得，
    依刑事訴訟法第158條之4反面解釋、第159條之5第1項之規
    定，均有證據能力。
二、認定本案犯罪事實之證據及理由：
㈠、上揭犯罪事實，業據被告丙○○坦認不諱，核與證人即告訴人
    甲○○於警詢、檢察事務官詢問時證述（見偵卷第19、21至23
    、97至98、111至113、139至140頁）相符，並有告訴人乙○○
    、甲○○之天主教輔仁大學附設醫院診斷證明書（見偵卷第27
    、29頁）、監視器錄影畫面截圖、光碟（見偵卷第31至33頁
    、證物袋）、現場及車損照片（見偵卷第35至45頁）、道路
    交通事故現場草圖、現場圖、道路交通事故調查報告表㈠、㈡
    （見偵卷第47至53頁）、車輛詳細資料報表、 公路監理電
    子閘門證號查詢機車駕駛人（見偵卷第71、73、81、83頁）
    、輔仁大學學校財團法人輔仁大學附設醫院110年12月20日
    校附醫事字第1100008217號函暨函附之告訴人甲○○病歷紀錄
    （見交易卷第31至36頁）在卷可稽，堪認被告丙○○具任意性
    之自白與事實相符。
㈡、訊據被告乙○○固坦認騎乘自行車行經上開路口與被告丙○○、
    告訴人甲○○騎乘之機車發生碰撞事故等情，惟矢口否認有何
    過失傷害之犯行，辯稱：並無明確法律規範自行車不得行駛
    在行人穿越道上，當日我沿泰林路1段往林口區方向騎乘自
    行車，到泰林路與幸福路交岔路口時，所有車輛都是靜止的
    ，也沒有行人，我朋友在對向車道，行人穿越道沒有設置行
    人號誌燈，我從行人穿越道騎過去找我朋友，騎到中間時我
    看到甲○○、丙○○起步車速很快，我見狀而暫停在路中，並驚
    聲大叫，甲○○看到我沒有減速還任意變換車道，始遭看手機
    之丙○○撞擊，我隨即將車頭向左轉，想順著車流閃避，但瞬
    間就被撞倒，甲○○、丙○○未能禮讓我已行駛在前之自行車優
    先通行，我有路權且沒有過失云云。經查：
  ⒈按腳踏自行車依道路交通安全規則第6條，屬於慢車，而慢車
    行駛之相關規定，明列於道路交通安全規則第5章（即第115
    條至第132條），至行人行走、穿越道路等相關規定，則規
    定於道路交通安全規則第6章（即第133條至第139條），顯
    見腳踏自行車與行人在道路交通上，依法應遵循之規範並非
    相同。次按行人穿越道：指在道路上以標線劃設，供行人穿
    越道路之地方，道路交通管理處罰條例第3條第4項定有明文
    ，而腳踏自行車既屬慢車而非行人，自不得行駛於行人穿越
    道，乃屬當然之理。甚依被告乙○○自行提出之交通部110年1
    0月21日交路字第1100030418號書函（見審交易卷第107頁）
    ，就其所詢自行車路權疑義一事，業經交通部向其覆以：自
    行車係屬道路交通管理處罰條例第69條規定之慢車，故其行
    駛規定適用道路交通安全規則第115〜132條慢車相關規定，
    與行人之路權不同等語（見審交易卷第107頁），亦見被告
    乙○○辯稱並無明確法律規範自行車不得行駛在行人穿越道上
    云云，實屬無稽，先予敘明。
  ⒉本案事故發生之泰林路與幸福路交岔路口之路口監視器錄影
    畫面檔案經本院於110年12月29日準備程序當庭勘驗，勘驗
    結果如下：
　　檔案內容為案發T字路口監視器翻拍畫面，畫面中有一雙向
    道路，左側道路行向為右上至左下，右側道路行向為左下至
    右上，該雙向道路靠畫面上方及下方各有一條橫向斑馬線（
    下稱上方斑馬線、下方斑馬線），道路左方有一條直向斑馬
    線，道路右方為人行道，並劃設紅線實線。左側道路於上方
    斑馬線附近有一紅綠燈，惟無法自畫面中辨別該號誌燈號，
    右側道路於下方斑馬線靠紅線處有一供下方斑馬線使用之行
    人號誌燈，但因其燈號顯示方向未正對監視器畫面，且遭燈
    柱遮蔽，故無法自畫面中知悉其燈號。因畫面內未顯示日期
    、時間，以下所指播放時間均為檔案之播放時間：
  ⑴播放時間00：00：00至00：00：01
　　被告乙○○騎乘腳踏自行車（下稱自行車）自左側車道上方斑
    馬線處起步，沿斑馬線騎向畫面右方，自行車起步之同時，
    與其行向垂直之雙向車道上車輛均已開始通行。
　⑵播放時間00：00：02
　　畫面中雙向車道上之車輛開始行駛，告訴人甲○○頭戴白色安
    全帽、身穿深色長袖外套、短褲，騎乘普通重型機車（下稱
    A機車）自下方斑馬線處出現，沿右側車道行向向畫面右上
    方行駛，其前方有3輛機車行駛於同車道上。而被告丙○○頭
    戴深色安全帽、身穿深色短袖上衣、深色長褲，騎乘普通重
    型機車（下稱B機車）亦自下方斑馬線處出現於A機車之右後
    方，沿右側車道行向行駛於A機車右後方。
　⑶播放時間00：00：03至00：00：04
　　自行車持續沿上方斑馬線通過左側車道，至斑馬線一半處時
    ，已有多輛機車分別自其前、後方通過上方斑馬線，A機車
    、B機車依序通過下方斑馬線，行駛於A機車右後方之被告丙○○頭部略轉向左下方，A機車通過路口之一半時煞車燈亮起
    ，A機車行速減慢，行駛於A機車右後方之B機車與A機車之距
    離拉近，B機車亦在通過路口一半處時，煞車燈亮起，同時
    自行車在A機車左前方持續沿上方斑馬線向前行駛至右側車
    道，B機車車頭於近上方斑馬線前碰撞A機車車尾。
　⑷播放時間00：00：05至00：00：09
　　A機車右後側遭B機車撞擊後龍頭左偏，同時因重心不穩連人
    帶車向右傾倒，告訴人甲○○身體撞擊自行車後倒地，自行車
    遭撞擊後亦人車倒地，A機車則略向左前方滑行後倒地。隨
    後被告乙○○先起身，告訴人甲○○則撐起上半身坐在地上，而
    B機車未倒地，向左前方繞行至兩人倒地處旁，畫面結束。
　　有本院勘驗筆錄暨附件截圖（見交易卷第62至64、71至83頁
    ）在卷可稽，可見被告乙○○於畫面起始時，即騎乘自行車沿
    行人穿越道起步騎向畫面右方，則被告乙○○確係慢車違規行
    駛在行人穿越道上無疑，且監視器錄影畫面雖未攝得現場號
    誌燈運作之情形，然於被告乙○○起步之同時，與其行向垂直
    之雙向車道上車輛均已開始通行，足徵被告乙○○所行駛之行
    人穿越道當時之行向應係禁止通行，佐以證人即告訴人甲○○
    於檢察事務官詢問時證稱：我當時沿泰林路往新莊方向行駛
    ，行經泰林路1段與幸福路口，我原先是停等紅燈，號誌轉
    為綠燈，我就起步直行，到該路口時，乙○○騎乘自行車自對
    向車道直接左轉往我前方行駛，她是違規闖紅燈穿越馬路，
    我行駛中突被後方之丙○○騎乘之機車自後撞擊，致我人車倒
    地，我的車沒有跟乙○○的車擦撞到，應該是我人碰撞到乙○○
    的車等語（見偵卷第98頁），亦見被告乙○○當時所行之行人
    穿越道行向確係紅燈號誌而禁止通行無疑；又依前述勘驗結
    果，畫面中雙向車道上之車輛均已開始行駛，被告乙○○騎乘
    之自行車仍持續沿上方之行人穿越道通過左側車道，至行人
    穿越道一半處時，已有多輛機車分別自其前、後方通過，告
    訴人甲○○、被告丙○○所騎乘之機車沿右側車道行向向畫面右
    上方行駛，通過路口之一半時煞車燈陸續亮起，同時被告乙○○騎乘之自行車竟仍在告訴人甲○○機車左前方持續沿上方斑
    馬線向前行駛至右側車道，可見被告乙○○除闖越其行向之紅
    燈號誌，違規行駛在行人穿越道上外，亦未能注意車前狀況
    ，告訴人甲○○、被告丙○○雖均陸續煞車，被告丙○○仍於近行
    人穿越道前碰撞告訴人甲○○機車之車尾，而致其人車倒地，
    身體撞擊自行車後，被告乙○○亦人車倒地，基上，足見被告
    乙○○確有違規闖越紅燈、慢車行駛在行人穿越道上及未注意
    車前狀況之情。
　⒊至被告乙○○雖辯稱其行駛之行人穿越道沒有行人號誌燈，故
    其無闖越紅燈之情形云云，惟查，被告乙○○當日沿前述行人
    穿越道穿越泰林路，其行向即與沿幸福路行駛之車流無異，
    而觀卷附現場照片（見偵卷第35頁），該交岔路口幸福路前
    確實設有2座號誌燈，且該等號誌燈運作情形均為正常，有
    道路交通事故調查報告表㈠（見偵卷第51頁）在卷可證，則
    被告乙○○於起步穿越該行人穿越道前，既能見其行向之號誌
    燈顯示為圓形紅燈，當亦能知悉該行人穿越道當下亦屬禁止
    通行，自不能僅因該行人穿越道未設置行人號誌燈，即認其
    享有得隨時、任意穿越之理，遑論被告乙○○當時係騎乘自行
    車屬慢車，本無穿越僅供行人通行之行人穿越道之權利，依
    其行向當須遵守幸福路前之號誌燈號，即應禁止通行，渠上
    開所辯云云，委無足取。
㈢、按慢車行駛至交岔路口，其行進或轉彎，應依標誌、標線或
    號誌之規定行駛；慢車行駛時，駕駛人應注意車前狀況，並
    隨時採取必要之安全措施；汽車行駛時，駕駛人應注意車前
    狀況及兩車並行之間隔，並隨時採取必要之安全措施，道路
    交通安全規則第125條第1項前段、第124條第5項、第94條第
    3項前段分別定有明文。又按行人穿越道：指在道路上以標
    線劃設，供行人穿越道路之地方；車輛面對圓形紅燈表示禁
    止通行，不得超越停止線或進入路口，道路交通管理處罰條
    例第3條第4款、道路交通標誌標線號誌設置規則第206條第1
    項第5款第1目亦分有明定。被告乙○○、丙○○分別騎乘慢車、
    機車上路，均應注意上述規定，而依卷附道路交通事故調查
    報告表㈠（見偵卷第51頁）所載，當時天候晴、日間自然光
    線、柏油路面乾燥、無缺陷、無障礙物、視距良好，渠等均
    無不能注意之情事，被告乙○○竟貿然自其原行向左轉，闖越
    上述行人穿越道行向之紅燈號誌，行駛於行人穿越道，復未
    注意沿泰林路行駛之車輛均已開始通行之車前狀況；被告丙○○則係於其行向號誌轉為綠燈起步前行時，同時伸出左手拿
    起置放在其機車前方置物箱手機使用導航功能，而疏未注意
    車前狀況，適騎乘機車行駛在被告丙○○前之告訴人甲○○，因
    忽見被告乙○○阻擋其行向而緊急煞車，而遭未能注意車前狀
    況之被告丙○○騎乘之機車自後擦撞，致告訴人甲○○人車向右
    傾倒，告訴人甲○○身體再撞擊被告乙○○騎乘之自行車，被告
    乙○○亦人車倒地，致告訴人甲○○受有右下肢挫擦傷、右上肢
    鈍挫傷之傷害，告訴人乙○○則受有右第二、三、四蹠骨骨折
    之傷害，分有其等提出之天主教輔仁大學附設醫院診斷證明
    書（見偵卷第27、29頁）附卷為憑，堪認被告乙○○、丙○○前
    開行為均有過失，且其等之過失行為與告訴人丙○○、乙○○受
    傷之結果，均有相當因果關係甚明。至卷附新北市政府車輛
    行車事故鑑定會110年3月26日新北車鑑字第0000000號鑑定
    意見書（見偵卷第123至126頁）、新北市車輛行車事故鑑定
    覆議會110年6月30日新北覆議字第0000000號鑑定覆議意見
    書（見偵卷第173至175頁）固均未論及被告乙○○闖越紅燈部
    分之過失及被告丙○○未能注意車前狀況之過失，惟前者業經
    本院詳論如前，後者則據被告丙○○自承在卷，並與本院前述
    勘驗結果所示被告丙○○於所騎乘之機車起步後頭部略轉向左
    下方之情形相符，是上開鑑定意見書、覆議意見書雖均未論
    及此處，仍無礙於本院前開認定，併此敘明。
㈣、綜上，本案事證明確，被告乙○○所辯云云，洵無可取，被告
    乙○○、丙○○之犯行均堪認定，應予依法論科。
三、論罪科刑：
㈠、核被告乙○○、丙○○所為，均係犯刑法第284條前段之過失傷害
    罪。
㈡、查本案係經報案人或勤指中心轉來資料，未報明肇事人之姓
    名，處理人員即警員前往傷者就醫之醫院、現場處理時，被
    告乙○○、丙○○分別在場，均當場承認為肇事人，有道路交通
    事故肇事人自首情形記錄表在卷足參（見偵卷第59頁），堪
    認被告乙○○、丙○○均於具有偵查犯罪權限之公務員發覺上開
    犯行前，即當場承認其為肇事人，並願受裁判，是其等均合
    於自首要件，依刑法第62條前段規定，減輕其刑。
㈢、爰審酌被告乙○○、丙○○分別騎乘自行車、機車上路，行經泰
    林路1段、幸福路交岔路口，依當時情形並無不能注意之情
    事，被告乙○○竟貿然闖越行人穿越道行向之紅燈號誌，行駛
    於行人穿越道，被告丙○○則於其行向號誌轉為綠燈起步前行
    時，同時伸出左手拿起置放在其機車前方置物箱手機使用導
    航功能，而疏未注意車前狀況，致生本案事故，告訴人甲○○
    、乙○○分別受有前述傷害，渠等所為均各有不該；復參酌告
    訴人甲○○、乙○○所受之上述傷勢情況，及被告乙○○、丙○○義
    務違反之程度；兼衡被告乙○○否認犯行，且未能與告訴人甲○○達成和解或調解，被告丙○○自始坦認犯行，已與告訴人甲○○達成調解，惟無意願與告訴人乙○○調解之情形，有本院11
    1年度司刑移調字第98號調解筆錄（見交易卷第121至122頁
    ）在卷可查；暨被告乙○○自陳為大學畢業之智識程度，現擔
    任行政人員，月收入為新臺幣（下同）25,600元，離婚，須
    扶養未成年子女1名之生活情況（見交易卷第290頁）；被告
    丙○○自陳為大學休學中之智識程度，目前工作為超商店員，
    月收入約1萬餘元，未婚，與父、祖母同住，須共同負擔家
    計之生活情況（見交易卷第426頁）等一切情狀，分別量處
    如主文所示之刑，並均諭知易科罰金之折算標準。
四、不另為不受理部分：
㈠、公訴意旨另以：被告丙○○前揭未注意車前狀況之行為，同時
    致告訴人甲○○受有右下肢挫擦傷、右上肢鈍挫傷之傷害，因
    認被告丙○○就告訴人甲○○部分，亦涉犯刑法第284條前段之
    過失傷害罪嫌等語。
㈡、按告訴乃論之罪，告訴人於第一審辯論終結前得撤回其告訴
    ，又告訴經撤回者，應諭知不受理之判決，刑事訴訟法第23
    8條第1項、第303條第3款分別定有明文。本案被告丙○○涉犯
    上開過失傷害罪嫌部分，依刑法第287條前段規定，須告訴
    乃論。茲告訴人甲○○已具狀撤回告訴，有刑事撤回告訴狀在
    卷可考（見交易卷第413頁），而此部分與被告丙○○前揭經
    本院論罪科刑部分具想像競合之裁判上一罪關係，爰不另為
    不受理之諭知，附此敘明。
據上論斷，應依刑事訴訟法第299條第1項前段，刑法第284條第1
項前段、第62條前段、第41條第1項前段，刑法施行法第1條，判
決如主文。
本案經檢察官丁○○提起公訴，檢察官江佩蓉到庭執行職務。
中　　華　　民　　國　　111 　年　　8 　　月　　5 　　日
                  刑事第十一庭　法　官　施吟蒨
以上正本證明與原本無異。
如不服本判決應於收受判決後20日內向本院提出上訴書狀，並應
敘述具體理由；其未敘述上訴理由者，應於上訴期間屆滿後20日
內向本院補提理由書（均須按他造當事人之人數附繕本）「切勿
逕送上級法院」。
　                              書記官   張如菁
中　　華　　民　　國　　111 　年　　8 　　月　　5 　　日
附錄論罪科刑法條：
刑法第284條第1項前段
因過失傷害人者，處1年以下有期徒刑、拘役或10萬元以下罰金
；致重傷者，處3年以下有期徒刑、拘役或30萬元以下罰金。